【裁判字號】    89,簡上,1
【裁判日期】    890209
【裁判案由】    違反動產擔保交易法
【裁判全文】
臺灣高雄地方法院刑事判決                            八十九年度簡上字第一號
    上  訴  人  乙○○
右列上訴人因違反動產擔保交易法案件，不服本院八十八年度鳳簡字第五七四號，中
華民國八十八年十月七日第一審判決（聲請案號：八十八年度偵字第二一０二０號）
提起上訴，本院判決如左︰
    主  文
原判決撤銷。
乙○○動產擔保交易之債務人，意圖不法之利益，將標的物出質，致生損害於債權人
，累犯，處拘役肆拾日。如易科罰金，以參佰元折算壹日。
    事  實
一、乙○○曾於民國八十三年四月十九日，因賭博案件，經本院判處有期徒刑九月確
    定，於八十四年七月十三日執行完畢。詎仍不知警愓，於八十七年七月六日，以
    動產擔保交易附條件買賣之方式，向設於台北市○○○路○段二七０號五樓甲○
    ○○股份有限公司（下稱匯豐公司）購買牌照號碼Ｖ三－一七八號營業小客車一
    輛，約定分期付款總額新臺幣（下同）九十萬一千三百零八元，為動產擔保交易
    之債務人。分期款繳納期間自八十七年八月二十日起至九十年六月二十日止，共
    分十八期繳納，除第一期繳納五萬二千零五十六元外，第二期自八十七年十月二
    十日起，每兩月為一期，每期應繳款項為四萬九千九百五十六元，於分期價款未
    全部清償以前，上開汽車之所有權仍屬匯豐公司所有，買賣標的物應存放在高雄
    縣鳳山市○○○路五七四巷二十二號七樓，乙○○依約僅能占有、使用車輛，不
    得任意遷移、出賣、出質、移轉或為其他任何處分，並於八十七年七月九日向高
    雄市監理處辦理動產擔保交易附條件買賣設定登記。詎乙○○竟意圖為不法之利
    益，於取得前開自小客車後，僅繳付五期分期價款後，自八十八年六月二十日起
    ，拒不繳納分期款，並於八十八年六月間某日，在高雄市○○路之安全當舖，將
    前開車輛典當九萬元而予出質，使匯豐公司追索無著，迄仍積欠分期價款共計六
    十四萬九千四百二十八元，致生損害於匯豐公司。
二、案經匯豐公司訴請台灣高雄地方法院檢察署檢察官偵查聲請簡易判決處刑。
    理  由
一、訊據上訴人即被告乙○○對於右揭時、地，以動產擔保交易附條件買賣之方式，
    向匯豐公司購買牌照號碼Ｖ三－一七八號營業小客車一輛，約定分期付款總額九
十萬一千三百零八元，分期款繳納期間自八十七年八月二十日起至九十年六月二
    十日止，共分十八期繳納，第二期自八十七年十月二十日起，每兩月為一期，每
    期應繳款項為四萬九千九百五十六元，買賣標的物應存放在高雄縣鳳山市○○○
    路五七四巷二十二號七樓，被告依約僅能占有、使用車輛，不得出質等或為其他
    任何處分，並於八十七年七月九日向高雄市監理處辦理動產擔保交易附條件買賣
    設定登記，且於取得前開自小客車後，僅繳付五期分期價款後，自八十八年六月
    二十日起，未繳納分期款，並於八十八年六月間某日，在高雄市○○路之安全當
    舖，將前開車輛典當九萬元而予出質，迄仍積欠分期價款共計六十四萬九千四百
    二十八元等情，迭於偵查及本院審理（參見偵卷第十三頁正、背面、第十六頁正
    、背面及本院審判筆錄）中供承不諱，核與告訴代理人翁瑞琪於偵查中指述情節
    相符，復有附條件買賣契約書、動產擔保交易附條件買賣設定登記申請書及本票
    （均影本）各一紙為證，是被告供承事實，與事實相符，堪可採信，並予認定。
    而按被告僅繳付五期分期款，即將動產擔保標的物典當出質於他人，顯見被告具
    不法利益之意圖甚明。又其拒繳分期款，並將車輛出質他人行為，致告訴人追索
    車、款無著，自足生損害於告訴人，亦堪認定。綜上，被告意圖不法利益，而將
    標的物出質，致生損害於債權人即告訴人事證明確，犯行堪予認定。
二、查被告係動產擔保交易之債務人，其將標的物出質，使債權人無法追回，受有損
    害，核其所為，係犯動產擔保交易法第三十八條之罪。又被告曾於八十三年四月
    十九日，因賭博案件，經本院判處有期徒刑九月確定，於八十四年七月十三日執
    行完畢之事實，有台灣高雄地方法院檢察署刑案資料查註紀錄表及台灣高等法院
    被告全國前案紀錄表附卷可稽，茲於執行完畢後五年內，再犯本件有期徒刑以上
    之罪，為累犯，應加重其刑。原審據上，予以論罪科刑，固非無見。惟查，科刑
    判決書，應就刑法第五十七條所列各款規定事項所審酌情形，於理由內載明。本
    件被告業於八十八年十一月二日，將積欠餘額六十四萬餘元清償完畢，並與告訴
    人達成和解，且告訴人亦表明不予追究之意，有被告提出之清償證明及和解書（
    均影本）各一紙在卷可稽。而按上開和解書及告訴人表示不追究被告行為等情，
    係屬刑法第五十七條所定應審酌之事項。原審依循檢察官聲請簡易處刑判決程序
    ，無從使被告及告訴人到庭或及時提出書狀達成和解，因而未及審酌上開有利於
    被告之事項，致量刑過重，容有未洽。被告上訴意旨，指摘原審量刑過重，非無
    理由，自應由本院將原判決撤銷改判。爰審酌被告有如事實欄所示犯罪前科紀錄
    ，有上開紀錄表在卷可稽，素行非佳，其以動產擔保附條件買賣方式，向告訴人
    購得前車輛後，僅繳納五期分期款後，即拒不繳納餘款，積欠餘額達六十四萬餘
    元，所生損害不小。惟念其於偵、審中均坦承部分犯行，態度良好，暨其於審理
    中，業與告訴人達成和解，告訴人並表示不予追究之意，有前揭和解書在卷可按
    ，犯後積極尋求解決之道，減少告訴人已生之損害等一切情狀，量處如主文所示
    之刑，暨諭知易科罰金之折算標準。
據上論斷，應依刑事訴四百五十五條之一第一項、第三項、第三百六十九條第一項前
段、第三百六十四條、二百九十九條第一項前段，動產擔保交易法第三十八條，刑法
第十一條前段、第四十七條、第四十一條，罰金罰鍰提高標準條例第一條前段、第二
條，判決如主文。
本案經檢察官王啟明到庭執行職務。
中      華      民      國    八十九    年      二      月      九      日
    臺灣高雄地方法院刑事庭
右正本證明與原本無異。
不得上訴。
                                            審判長法官   蘇  秋  津
                                              陪席法官   林  水  城
                                              受命法官   李  昭  彥
                                                書記官   李  良  倩
中      華      民      國    八十九    年      二      月      九      日
附錄本判決論罪科刑之法條：
動產擔保交易法第三十八條：
動產擔保交易之債務人，意圖不法之利益，將標的物遷移、出賣、出質、移轉、抵押
或為其他處分，致生損害債權人者，處三年以下有期徒刑、拘役或科或併科六千元以
下之罰金。


司法院資訊處製作；財團法人民間司法改革基金會備份。
